臺灣臺北地方法院民事判決　　　　　　　100年度訴字第671號
原　　　告　陳瑞凱
訴訟代理人　陳金漢律師
被　　　告　吳堯焜
訴訟代理人　鄧翊鴻律師
上列當事人間因傷害等案件，原告提起附帶民事訴訟請求侵權行
為損害賠償，經本院刑事庭裁定移送前來（99年度附民字第156
號），本院於中華民國100年5月19日言詞辯論終結，判決如下：
    主     文
被告應給付原告新臺幣陸拾壹萬零肆佰零貳元，及自民國九十八
年十二月二十六日起至清償日止，按年息百分之五計算之利息。
原告其餘之訴駁回。
訴訟費用由被告負擔十分之六，餘由原告負擔。
本判決於原告以新臺幣貳拾壹萬元供擔保後，得假執行。但被告
以新臺幣陸拾壹萬零肆佰零貳元，為原告預供擔保，得免為假執
行。
原告其餘假執行之聲請駁回。
    事實及理由
壹、程序方面
    按訴狀送達後，原告不得將原訴變更或追加他訴；但擴張或
    減縮應受判決事項之聲明者，不在此限，民事訴訟法第255
    條第1項第3款定有明文。經查，原告起訴時訴之聲明原為：
    「(一)被告應給付原告新臺幣（下同）1,062,242元，及自民
    國98年12月26日起至清償日止，按年息5%計算之利息。(二)願
    供擔保請准宣告假執行。」，嗣於100年4月13日具狀將訴之
    聲明第一項之請求金額變更為1,010,402元，核屬減縮應受
    判決事項之聲明，揆諸前揭規定，並無不合。
貳、實體方面
一、原告主張：原告承攬訴外人羅瑤樂所有房屋之裝修木工工程
    ，依約羅瑤樂應於98年12月15日給付工程款，惟至98年12月
    25日羅瑤樂均未給付，又適逢聖誕節，原告因此停工2天，
    而於98年12月26日下午4時30分許，原告於羅瑤樂所有之房
    屋遇見被告，被告斥責原告自行停工2天並欲取回鑰匙，兩
    造因而發生口角，被告即毆打原告頭部，致原告重心不穩後
    退倒地，原告倒地後兩腳攤開，被告隨即以腳踢擊原告下體
    及腹部，造成原告右側腹股溝挫傷及右側睪丸受損嚴重之傷
    害，並於98年12月27日在西園醫院接受右側睪丸切除術，原
    告自得請求被告負侵權行為損害賠償責任。而原告因被告上
    開傷害行為受有下列損害：(一)醫療費用10,402元，(二)精神慰
    撫金1,000,000元：原告因被告之傷害行為失去一顆睪丸，
    精神上痛苦不可言喻，請求精神賠償1,000,000元應屬合理
    。爰依民法第184條第1項前段、第195條第1項規定提起本件
    訴訟。並聲明：(一)被告應給付原告1,010,402元，及自98年
    12月26日起至清償日止按年息5%計算之利息。(二)願供擔保請
    准宣告假執行。
二、被告則以：原告請求精神慰撫金1,000,000元顯屬過高，應
    予酌減。又本件事件之發生為兩造互毆，原告亦屬與有過失
    ，依民法第217條第1項規定，被告負擔之賠償金額自得予以
    酌減，而在判斷責任比例上，不能僅因原告傷勢較為嚴重，
    即認被告應負較重之責任等語，茲為抗辯。並聲明：(一)原告
    之訴駁回。(二)如受不利之判決，請准供擔保免為假執行。
三、兩造不爭執事項：
  (一)本院99年度易字第820號刑事判決及臺灣高等法院96年度上
    訴字第4170號刑事判決均認定：兩造於98年12月26日下午4
    時30分，在羅瑤樂所有房屋發生口角，而各基於傷害犯意互
    毆，經他人勸分後，被告基於前揭傷害犯意，趁原告不注意
    之際，又自原告身後徒手猛擊其頭部，使原告重心不穩後退
    ，勾到上開房屋客廳建材鐵架倒地，原告倒地後兩腳攤開，
    被告在可能預見預見以腳猛力踢擊男性生殖器部位，不僅會
    造成男性痛苦，也將造成生殖機能毀敗或嚴重減損的傷害之
    情形下，竟疏未注意下手輕重，以穿拖鞋的足部踢擊原告之
    生殖器部位，造成原告右側腹股溝挫傷、右側睪丸破裂之傷
    害，致原告之生殖機能遭嚴重減損之結果。原告傷害人部分
    ，經本院第一審刑事判決判處拘役30日，得易科罰金確定；
    被告傷害人致重傷部分，經本院第一審刑事判決判處有期徒
    刑4年2月，被告不服提起上訴，經臺灣高等法院第二審判決
    改判有期徒刑3年4月，因被告再提起上訴而尚未確定（本院
    卷第6至10頁、第93至95頁）
  (二)原告因右側睪丸破裂於98年12月26日至西園醫院急診就醫，
    經醫師評估其右側睪丸受損嚴重，於98年12月27日接受右側
    睪丸切除術，並於98年12月30日出院（本院99年度附民字第
    156號卷宗，下稱附民卷，第3頁、本院卷第50頁）。
  (三)原告因本件傷害支出醫療費用共10,402元（附民卷第6頁至
    第15頁）。
四、得心證之理由：
    本件原告主張兩造於98年12月26日下午4時30分許發生口角
    ，被告即毆打原告頭部，致原告重心不穩後退倒地，原告倒
    地後兩腳攤開，被告隨即以腳踢擊原告下體及腹部，造成原
    告右側腹股溝挫傷及右側睪丸受損嚴重之傷害，並於98年12
    月27日於西園醫院接受右側睪丸切除術，原告自得依侵權行
    為之法律關係，請求被告賠償醫療費用及精神慰撫金，則為
    被告所否認，並以前詞置辯，是本件所應審究者為：(一)被告
    是否故意或過失不法侵害原告之權利？(二)原告請求被告給付
    下列各項損害賠償之數額，是否有據？1.醫療費用10,402元
    ，2.精神慰撫金1,000,000元。(三)原告就本件傷害結果是否
    與有過失？茲分別論述如下：
  (一)被告因不法侵害原告之權利，致原告受有損害，應負侵權行
    為損害賠償責任：
  1.按因故意或過失不法侵害他人之權利者，負損害賠償責任，
    民法第184條第1項前段定有明文。又損害賠償之債，以有損
    害之發生及有責任原因之事實，並二者之間，有相當因果關
    係為成立要件。故原告所主張損害賠償之債，如不合於此項
    成立要件者，即難謂有損害賠償請求權存在，最高法院48年
    台上字第481號判例可資參照。
  2.經查，證人即到場處理之警員黃勇傑於本院刑事庭即99年度
    易字第820號傷害等案件中到庭證稱：「98年12月26日曾前
    往臺北市○○區○○街24巷4弄5號1樓處處理報案糾紛。98
    年12月26日下午5時30分接獲110報案民眾糾紛，當時我跟另
    外一個員警余忠恩兩人擔服巡邏勤務，所以我們前往處理，
    到場時雙方已經沒有打鬥，被告（與告訴人）一人站一邊，
    另外還有四個裝潢工人，工人名字沒有印象。」、「我到場
    詢問事情經過，吳堯焜說他是屋主的友人，因為工程糾紛，
    要要回屋主的鑰匙，所以跟陳瑞凱起爭執，吳堯焜穿拖鞋，
    吳堯焜說他們兩個互相都有毆打，他腳被打傷。另外陳瑞凱
    說他的下體有被吳堯焜踢到，有受傷。我問他們說大概工程
    糾紛始末，吳堯焜或者是屋主羅瑤樂一方說工程進度有拖欠
    ，所以不要給陳瑞凱做，要要回鑰匙，陳瑞凱不給，所以起
    糾紛。我接著問另外包商陳瑞凱，他是說因為他的工程款項
    沒有拿到，所以暫時停工，所以他們起紛爭。當初吳堯焜穿
    拖鞋，有幾處小擦傷，另外陳瑞凱說下體被踢到，實際上的
    傷痕沒有看到，因為陳瑞凱穿長褲。」、「一個說他打我腳
    ，一個說他打我下體，…」、「他表情不舒服，但是也沒有
    主動提到要救護車之類的。」、「皺眉頭，手護著陰部的位
    置。」等語（見本院99年度易字第820號刑事卷(一)第96頁反
    面至第97頁），而證人黃勇傑係案發後據報至現場處理之員
    警，與兩造均無利害關係，其證言應無偏坦任何一方之虞，
    是證人黃勇傑證稱兩造互毆，原告當場告知其遭被告踢傷下
    體，並皺眉頭、面露不舒服之表情，並以手護陰部位置等情
    ，應屬客觀之證言。參以，原告於兩造衝突發生之後，於98
    年12月26日下午6時45分許自行步入西園醫院就醫，主訴與
    人起爭執後，被踢下體，因疼痛而急診，此有西園醫院急診
    護理紀錄可憑（本院卷第56頁），原告經醫囑住院後，護理
    紀錄單上入院摘要記載：「病患在22：30由醫院急診室步行
    入病房主訴今下午17：00在工地工作時與人起爭執，被踢下
    體到睪丸疼痛，故到醫院急診求治。...」，原告並於同日
    即98年12月26日晚間10時30分許向護理人員陳述：「我在工
    作被踢下體，所以現在好痛好不舒服。」，而護理人員觀察
    原告則記載：「病人主訴時表情皺眉、痛苦。」，亦有西園
    醫院護理紀錄單在卷可稽（本院卷第69頁）。又原告經醫師
    診斷後，認其右側腹股溝挫傷、右側睪丸破裂，有摘除該睪
    丸之必要，原告即於住院第二日即98年12月27日，簽署手術
    同意書摘除右側睪丸，亦有原告在西園醫院就診之病歷、護
    理紀錄等件在卷足憑（本院卷第51至71頁參照）。再者，原
    告既然至醫院就診，在全心冀求醫師為己正確診治之情形下
    ，向醫療人員之陳述必然無暇權衡其他利害關係或有意渲染
    ，故其前述疼痛之表情，事件之敘述，自屬發乎自然、情真
    意摯。況且，按醫師診斷之結果，原告所受之傷害乃右側腹
    股溝挫傷、右側睪丸破裂，亦符合被告以腳踢擊他人下體時
    ，除造成下體之傷害外，通常也會因擦撞大腿內側、腹股溝
    而造成該部位受傷之經驗法則，而被告亦因以腳踢擊原告下
    體之行為，經本院99年度易字第820號刑事判決及臺灣高等
    法院96年度上訴字第4170號刑事判決認定被告傷害人致重傷
    ，堪認被告確有踢擊原告下體之行為。
  3.是以，綜合證人黃勇傑於本院99年度易字第820號傷害等案
    件之證述、原告之主張、原告就醫之相關醫療紀錄及刑事判
    決認定結果，應認被告確有以腳踢擊原告下體，致原告受有
    右側腹股溝挫傷及右側睪丸受損嚴重之傷害，則被告上開行
    為，顯已不法侵害原告之權利，則原告請求被告應依侵權行
    為法律關係負損害賠償之責，即屬有據。
  (二)原告得請求被告給付醫療費10,402元及精神慰撫金600,000
    元：
    按不法侵害他人之身體或健康者，對於被害人因此喪失或減
    少勞動能力或增加生活上之需要時，應負損害賠償責任；不
    法侵害他人之身體、健康、名譽、自由、信用、隱私、貞操
    ，或不法侵害其他人格法益而情節重大者，被害人雖非財產
    上之損害，亦得請求賠償相當之金額，民法第193條第1項、
    第195條第1項前段分別定有明文。茲就原告請求各項賠償項
    目及金額，逐項審酌如下：
  1.醫療費用部分：
    原告主張其因被告之傷害行為共支出醫療費用10,402元，業
    據其提出西園醫院醫療單據等件為證（附民卷第6至15頁）
    ，復為被告所不爭執，是原告請求被告應給付其所支出之醫
    療費用10,402元，自屬有據，應予准許。
  2.精神慰撫金部分：
    又按精神慰撫金之多寡，應斟酌雙方之身分、地位、資力與
    加害程度，及其他各種情形核定相當之數額，該金額是否相
    當，自應依實際加害情形與被害人所受之痛苦及雙方之身分
    、地位、經濟狀況等關係決定之，最高法院51年度臺上字第
    223號判例意旨參照。經查，原告因本件被告之傷害行為受
    有受有右側腹股溝挫傷及右側睪丸受損嚴重之傷害，而右側
    睪丸受損情形嚴重，尚須接受右側睪丸切除術，復原期間須
    1至2週，手術前患處均腫脹疼痛，接受右側睪丸切除術後，
    傷口亦疼痛難耐，此有診斷證明書、西園醫院護理紀錄單及
    及西園醫院100年3月14日（100）西園醫字第077號函等件在
    卷可稽（附民卷第3頁、本院卷第50頁、第69至71頁），嗣
    經本院99年度易字第820號傷害等案件囑託臺大醫院鑑定，
    認定原告之生殖功能已受嚴重減損（本院卷第8頁反面），
    足見原告之精神自應受有極大程度之痛苦。又原告為國中畢
    業，畢業後即從事裝潢工作，工作收入不甚穩定（本院卷第
    80頁反面），其於98年度所得給付總額為200,000元，財產
    總額為200,000元（本院卷第34頁）；被告則為逢甲大學畢
    業，畢業後則從商，工作收入亦不甚穩定（本院卷第80頁反
    面），於98年度所得給付總額及財產總額均為0元（本院卷
    第33頁），此均有稅務電子閘門財產所得調件明細表在卷足
    憑。參以，兩造原為朋友關係，僅因細故發生口角，即未思
    理性溝通，反以暴力方式解決，自有未當，而本件兩造雖原
    為互毆，然兩造經他人勸分後，被告卻仍再次自原告身後徒
    手猛擊原告頭部，並趁原告倒地時，以腳猛踢原告下體，甚
    而導致原告右側睪丸破裂之傷害，其惡性不可謂不重大。故
    本院審酌原告傷勢、精神痛苦程度、本件損害發生原因、兩
    造之經濟狀況及學經歷等一切情狀，認原告請求精神慰撫金
    1,000,000元，尚嫌過高，應以600,000元為適當。至逾此範
    圍之請求，即有未當，應予駁回。
  (三)原告就本件傷害結果並無與有過失，自無過失相抵原則之適
    用：
    按損害之發生或擴大，被害人與有過失者，法院得減輕賠償
    金額，或免除之，民法第217條第1項定有明文。又雙方互毆
    乃雙方互為侵權行為，與雙方行為為損害之共同原因者有別
    ，無民法第217條過失相抵原則之適用，最高法院68年台上
    字第967號判例要旨可資參照。經查，被告雖辯稱本件為互
    毆事件，原告亦屬與有過失云云，然原告與被告互毆為兩人
    互為侵權行為，並非損害之共同原因，揆諸前揭判例意旨，
    並無過失相抵原則之適用。況且，本件原告所受右側腹股溝
    挫傷及右側睪丸受損嚴重之傷害，係兩造互毆經他人勸分後
    ，被告再次自原告身後徒手猛擊原告頭部，並趁原告倒地時
    ，以腳猛踢原告下體所導致之結果，並非互毆所造成之傷害
    。是本件自無依民法第217條第1項規定減輕或免除被告賠償
    金額之可能。
  (四)末按負損害賠償責任者，除法律另有規定或契約另有訂定外
    ，應回復他方損害發生前之原狀，因回復原狀而應給付金錢
    者，自損害發生時起，加給利息，遲延之債務，以支付金錢
    為標的者，債權人得請求依法定利率計算之遲延利息，應付
    利息之債務，其利率未經約定，亦無法律可據者，週年利率
    為5％，民法第213條第1項、第2項、第233條第1項前段、第
    203條分別定有明文。經查，被告係於98年12月26日為本件
    侵權行為，致原告受有損害，是原告請求自損害發生時即98
    年12月26日起計算法定利息，自有理由。
五、綜上所述，被告已不法侵害原告權利，致原告受有損害，自
    應對原告負侵權行為損害賠償責任，而原告得請求被告給付
    之醫療費用為10,402元、精神慰撫金為600,000元，其餘請
    求部分即屬無據。從而，原告依民法第184條第1項前段、第
    195條第1項規定，請求被告應給付原告610,402元，及自98
    年12月26日起至清償日止，按年息5%計算之利息，為有理由
    ，應予准許。至逾此範圍之請求，即無理由，應予駁回。
六、原告勝訴部分，兩造均陳明願供擔保，聲請宣告假執行及免
    為假執行，爰分別酌定相當擔保金額，予以准許。至原告敗
    訴部分，其假執行之聲請失所附麗，應予駁回。
七、本件事證已臻明確，兩造其餘攻擊防禦方法核與判決結果不
    生影響，爰不另一一論述，併此敘明。
八、據上論結，本件原告之訴為一部有理由、一部無理由，依民
    事訴訟法第79條、第390條第2項、第392條第2項，判決如主
    文。
中    華    民    國    100    年    5    月    31    日
                  民事第四庭    審判長法  官  張瑜鳳

                                      法  官  陳靜茹
                                      法  官  林怡伸
以上正本係照原本作成。
如對本判決上訴，須於判決送達後20日內向本院提出上訴狀。
如委任律師提起上訴者，應一併繳納上訴審裁判費。
中    華    民    國    100    年    5    月    31    日
                                      書記官  鄭美華